【裁判字號】    98,交聲,131
【裁判日期】    990222
【裁判案由】    違反道路交通管理處罰條例聲明異議
【裁判全文】
臺灣臺東地方法院交通事件裁定        98年度交聲字第131號
原處分機關  交通部公路總局高雄區監理所臺東監理站
異  議  人
即受處分人  甲○○
上列異議人即受處分人因違反道路交通管理處罰條例案件，對於
交通部公路總局高雄區監理所臺東監理站中華民國98年8月11日
東監違裁字第裁81-P00000000號所為之裁決處分（原舉發案號：
花警交字第P00000000號），聲明異議，本院裁定如下：
    主  文
原處分撤銷。
甲○○汽車駕駛人，行車速度，超過規定之最高時速（超過規定
之最高時速未滿貳拾公里），處罰鍰新臺幣壹仟陸佰元，並記違
規點數壹點。
    理  由
一、原處分意旨略以：異議人即受處分人甲○○（以下稱異議人
    ）於民國98年5月30日上午10時14分許，駕駛車牌號碼52－T
    H號自用一般半拖車，沿臺東縣省道臺9線東里段行駛，在行
    車限速50公里（原處分誤認速限為60公里）之303公里路段
    ，經科學儀器測得行車時速為83公里，超過規定之最高時速
    20公里以上40公里以下，為警逕行舉發。經原處分機關認異
    議人確有前述違規行為，依道路交通管理處罰條例第40條、
    第63條之規定，對異議人裁處罰鍰新臺幣（下同）1,800元
    ，並計違規點數1點等語。
二、異議意旨略以：異議人於98年5月30日上午10時14分許，執
    行運油公務，行駛臺9線303公里（富里鄉○里段南下），時
    速約為54.2公里，被後方時速為87公里之車輛超車，致使本
    車經過測速照相器材時被拍到，真正違規車輛因本車全長15
    公尺擋住而未能拍到；本車車頭號碼為191-BG，車尾為52-T
    H號，本車安裝之數位式行車紀錄器並經交通部委託之財團
    法人車輛研究測試中心審驗合格，由該紀錄顯示本車當時確
    實未超速，請求撤銷原處分等語。
三、按汽車駕駛人，行車速度，超過規定之最高時速，除有道路
    交通管理處罰條例第43條第1項第2款所定情形（即行車速度
    超過規定之最高時速60公里以上）外，處1,200元以上2,400
    元以下罰鍰，並記違規點數1點，同條例第40條、第63條第1
    項第1款分別定有明文。
四、經查，本件異議人於98年5月30日上午10時14分駕駛車牌號
    碼52-TH號自用一般半拖車，行經臺9線公路303公里行車限
    速60公里（原處分此部分認定有誤，詳後述）路段時，行車
    速度超過規定之最高時速20公里以上40公里以下，經科學儀
    器照相設備照相後為警逕行舉發，並經原處分機關裁處異議
    人罰鍰1,800元，並計違規點數1點之事實，有交通部公路總
    局高雄區監理所臺東監理站98年8月11日東監違裁字第裁81-
    P00000000號裁決書供卷可參。又上開路段之最高速限為50
    公里乙節，有交通部公路總局第四區養護工程處玉里工程段
    98年11月18日四工玉字第0981001020號函在卷可稽（見本院
    卷第30頁）。查異議人於上開時間，駕駛前開半拖車行經前
    揭路段乙節，為異議人所是認，且上開車輛確於當時為異議
    人所駕駛，曳引車牌號碼為191-BG號，聯結子車車號為52-T
    H號等情，亦有臺灣中油股份有限公司油品行銷事業部東區
    營業處臺東運輸中心函復資料1份在卷可參（見本院卷第23-
    24頁），此部分事實自堪認定。又依卷附警方所舉發之超速
    照片顯示，異議人於舉發時間即98年5月30日10時14分00秒
    （見本院卷第21頁所附花蓮縣警察局玉里分局98年9月21日
    玉警交字第0980012508號函所附照片），行經前揭路段時，
    其行車速率為83公里；惟經核該車所裝置之數位式行車紀錄
    器所示內容，異議人駕駛之上開半拖車，於上開舉發時間相
    當之98年5月30日10時14分4秒時，其行車速度為56.7公里，
    98年5月30日10時14分5秒時，其行車速度為55.7公里，有寶
    錄電子股份有限公司98年12月10日寶（業）字第98-1206號
    函提供之上開行車紀錄分析資料附卷可佐（見本院卷第40-4
    5頁）；又該車於98年5月30日10時13分57.6秒時，行車速度
    為59公里，於98年5月30日10時14分2.37秒時，行車速度為5
    7.8公里，98年5月30日10時14分0秒之行車速度介於59公里
    與57.3公里之間，從同日10時13分38秒至14分7秒之間之行
    車速度為遞減關係等情，有該公司99年2月11日寶（業）字
    第99-0204號函提供之數位行車紀錄器原始資料檔分析說明
    供卷可參（見本院卷第70、71頁），而該車安裝之數位式行
    車紀錄器確經財團法人車輛研究測試中心審驗合格乙情，亦
    有卷附該中心審驗報告影本1份可考（見本院卷第50-56頁）
    。綜上，異議人駕駛上開車輛行經前揭路段時，於舉發時間
    所示之行車速度係介於59公里至57.3公里之間，有多筆上開
    行車紀錄分析資料為據。而舉發照片所依據之雷達測速儀，
    固經舉發機關即花蓮縣警察局玉里分局提出檢定合格證書為
    佐（見本院卷第22頁），然上開數位行車紀錄器亦係審驗合
    格之儀器，業如前述，且該數位行車紀錄器經本院先後將其
    記錄紙本與原始資料檔送請判讀，而得知該車行車速度如上
    ，此乃經多筆交叉分析之解析資料，準確度應無可疑，而屬
    可採，且此與異議人於聲明異議狀自陳之行車速度，亦較相
    符。再者，本件雷達測速儀縱與系爭車輛之數位行車紀錄器
    測得不同之行車速度，而有難以確信之情形，就證據法則以
    觀，亦應為異議人有利之認定。從而，異議人於上開時間，
    駕駛前揭曳引車及聯結子車，以介於59公里至57.3公里之間
    之行車速度行經上開路段之事實，堪可認定。復參以上開路
    段之速限為50公里，異議人於前揭時間、地點，確有超速之
    違規事實，亦可確認。原處分機關對於異議人有違規事實之
    裁處，固非無理，然異議人超過規定之最高時速係在20公里
    以下，，原處分機關卻以超過規定之最高時速20公里以上40
    公里以下處以罰鍰，顯屬有誤。是本件異議雖無理由，惟原
    處分既有上開違誤之處，自應由本院將原處分撤銷，仍以異
    議人違反道路交通管理處罰條例第40條之規定，並參酌違反
    道路交通管理事件統一裁罰基準表之規定，裁處異議人如主
    文第2項所示之罰鍰，並依同條例第63條第1項第1款之規定
    ，並記違規點數1點，以資適法。
五、據上論斷，應依道路交通管理處罰條例第87條第2項，道路
    交通案件處理辦法第20條，裁定如主文。
中    華    民    國    99    年     2    月    22    日
                   交通法庭    法  官  盧亨龍
以上正本證明與原本無異。
如不服本裁定，應於裁定送達後5日內向本院提出抗告狀（須附
繕本）。
「切勿逕送上級法院」
                               書記官  石佳琪
中    華    民    國    99    年    2     月    22    日

司法院資訊處製作；財團法人民間司法改革基金會備份。
